【裁判字號】    98,審訴,4516
【裁判日期】    990302
【裁判案由】    毒品危害防制條例
【裁判全文】
臺灣高雄地方法院刑事判決            98年度審訴字第4516號
公  訴  人  臺灣高雄地方法院檢察署檢察官
被      告  乙○○
上列被告因違反毒品危害防制條例案件，經檢察官提起公訴（98
年度毒偵字第5998號），被告於本院準備程序進行中，為有罪之
陳述，經本院合議庭裁定由受命法官獨任改依簡式審判程序審理
，並判決如下：
    主  文
乙○○施用第一級毒品，累犯，處有期徒刑捌月，扣案之海洛因
壹包（毛重零點玖公克及含海洛因之包裝袋壹個），沒收銷燬之
；又施用第二級毒品，累犯，處有期徒刑肆月。應執行有期徒刑
拾月，扣案之海洛因壹包（毛重零點玖公克及含海洛因之包裝袋
壹個），沒收銷燬之。
    事  實
一、乙○○前因施用毒品案件，經本院以民國88年度毒聲字第21
    42號裁定送觀察勒戒後，因無繼續施用毒品傾向，於88年5
    月5 日釋放，並經臺灣高雄地方法院檢察署檢察官於88年5
    月4 日以88年度偵字第10465 號為不起訴處分確定。復因施
    用毒品案件，經本院裁定送觀察勒戒後，因無繼續施用毒品
    傾向，於88年5 月29日釋放，並經臺灣高雄地方法院檢察署
    檢察官於88年5 月30日以88年度偵字第12634 號為不起訴處
    分確定。復因施用毒品犯行，經本院以89年度易字第1930號
    判決判處有期徒刑8 月確定。另因竊盜案件，經本院以88年
    度易字第3524號判決判處有期徒刑5 月確定。上開2 罪嗣經
    本院以89年度聲字第2513號裁定應執行有期徒刑1 年確定，
    於90年10月6 日執行完畢，翌日出監。另因詐欺案件，經本
    院以94年度簡字第1614號判決判處有期徒刑3 月確定。再因
    竊盜案件，經本院以94年度易字第399 號判決判處有期徒刑
    8 月，上訴後，旋撤回上訴，而告確定。另因違反動產擔保
    交易法案件，經本院以95年度簡字第6322號判決判處有期徒
    刑3 月確定。上開3 罪嗣經本院以96年度聲字第407 號裁定
    應執行有期徒刑1 年確定，於96年6 月25日縮刑期滿執行完
    畢。猶不知戒絕毒癮，明知海洛因及甲基安非他命分別係毒
    品危害防制條例第2 條第2 項第1 款及第2 款所分別明定之
    第一級毒品及第二級毒品，不得持有、施用，復基於施用第
    一級毒品海洛因之犯意，於98年9 月16日凌晨某時，在其位
    於高雄縣鳥松鄉松埔北巷7 之19號居所內，以將海洛因摻水
    後，置入針筒注射血管之方式，施用第一級毒品海洛因1 次
    。另基於施用第二級毒品甲基安非他命之犯意，於98年9 月
    14日某時，在前揭處所，以將甲基安非他命置入玻璃球燒烤
    ，待產生煙霧後，吸食煙霧之方式，施用第二級毒品甲基安
    非他命1 次。嗣於98年9 月16日上午10時30分許，經警持搜
    索票在前揭處所實施搜索，並當場扣得第一級毒品海洛因1
    包（毛重0.9 公克及內含與海洛因難以析離，應一併視為毒
    品之包裝袋1 個），並得其同意採集尿液送驗，檢驗結果呈
    嗎啡及甲基安非他命陽性反應，而知上情。
二、案經高雄市政府警察局三民第二分局報告臺灣高雄地方法院
    檢察署檢察官偵查起訴。
    理  由
一、本件被告乙○○所犯係死刑、無期徒刑、最輕本刑為3 年以
    上有期徒刑以外之罪，其於準備程序中，就被訴事實為有罪
    之陳述，經本院告知簡式審判程序之旨，並聽取檢察官及被
    告之意見後，合議庭裁定由受命法官獨任進行簡式審判程序
    ，合先敘明。
二、上開事實，業據被告於警詢、本院審理時坦承不諱（見偵卷
    第7 頁、本院卷第26、35頁）。且經警採集其尿液送高雄市
    立凱旋醫院檢驗結果，被告尿液分呈嗎啡及甲基安非他命陽
    性反應，有高雄市政府警察局三民二分局偵辦毒品案件嫌疑
    人尿液採證代碼對照表、高雄市立凱旋醫院濫用藥物尿液檢
    驗報告可稽（見偵卷第29至30頁）。爰審酌：(一)氣相層析
    質譜儀（GC／MS）乃目前就藥物篩檢結果必須進一步確認時
    最常採用之確認方法，因此在良好的操作條件之下，以氣相
    層析質譜儀作藥物及其代謝物之定性及定量分析，幾乎不會
    有偽陽性反應產生，業經行政院國軍退除役官兵輔導委員會
    台北榮民總醫院於83年4 月7 日以（83）北總內字第03059
    號函示明確。(二)海洛因係嗎啡經化學合成之半人工合成品
    ，毒性倍於嗎啡，其經吸食或施打入人體，經新陳代謝作用
    又分解成嗎啡，故海洛因在進入人體後，均以嗎啡型態排於
    尿液中，故於吸食或施打海洛因者尿液中，可檢出嗎啡陽性
    反應，業經憲兵司令部80年5 月7 日以（80）鑑驗字第1746
    號函示明確。(三)而甲基安非他命經口服投與後約百分之70
    於24小時內自尿中排出，約百分之90於96小時內自尿中排出
    ，且甲基安非他命成分之檢出與其投與方式、投與量、個人
    體質、採尿時間與檢測儀器之精密度等諸多方式有關，因此
    僅憑尿液中呈甲基安非他命陽性反應，並無法確實推算吸食
    時間距採集時間之長短，惟依上述資料推斷，最長不會超過
    4 日即96小時，亦經行政院衛生署藥物食品檢驗局81年2 月
    8 日81藥檢一字第001156號函示明確。從而，被告尿液經以
    氣相層析質譜儀鑑驗後，結果分呈嗎啡及甲基安非他命陽性
    反應，已如前述，是依前開函示意旨，被告自白核與事實相
    符。
三、按毒品危害防制條例於92年7 月9 日修正公布，自93年1 月
    9 日施行，其中第20條、第23條將施用毒品之刑事處遇程序
    ，區分為「初犯」及「5 年內再犯」、「5 年後再犯」。依
    其立法理由之說明：「初犯」，經觀察、勒戒或強制戒治後
    ，應為不起訴處分或不付審理之裁定；經觀察、勒戒或強制
    戒治執行完畢釋放後，「5 年內再犯」者，因其再犯率甚高
    ，原實施之觀察、勒戒及強制戒治既已無法收其實效，爰依
    法追訴或裁定交付審理。至於經觀察、勒戒或強制戒治執行
    完畢釋放後，「5 年後再犯」者，前所實施之觀察、勒戒或
    強制戒治已足以遮斷其施用毒品之毒癮，為期自新及協助其
    斷除毒癮，仍適用「初犯」規定，先經觀察、勒戒或強制戒
    治之程序。從而依修正後之規定，僅限於「初犯」及「5 年
    後再犯」二種情形，始應先經觀察、勒戒或強制戒治程序。
    倘被告於5 年內已再犯，經依法追訴處罰，縱其第3 次（或
    第3 次以上）再度施用毒品之時間，在初犯經觀察、勒戒或
    強制戒治執行完畢釋放5 年以後，已不合於「5 年後再犯」
    之規定，且因已於「5 年內再犯」，顯見其再犯率甚高，原
    實施觀察、勒戒或強制戒治，已無法收其實效，即應依該條
    例第10條處罰（最高法院95年5 月9 日95年度第7 次刑事庭
    會議決議參照）。查被告前因施用毒品案件，經本院以88年
    度毒聲字第2142號裁定送觀察勒戒後，因無繼續施用毒品傾
    向，於88年5 月5 日釋放，並經臺灣高雄地方法院檢察署檢
    察官於88年5 月4 日以88年度偵字第10465 號為不起訴處分
    確定。復因施用毒品案件，經本院裁定送觀察勒戒後，因無
    繼續施用毒品傾向，於88年5 月29日釋放，並經臺灣高雄地
    方法院檢察署檢察官於88年5 月30日以88年度偵字第12634
    號為不起訴處分確定。復因施用毒品犯行，經本院以89年度
    易字第1930號判決判處有期徒刑8 月確定之事實，有臺灣高
    等法院被告前案紀錄表在卷可憑。是被告雖係於上開觀察勒
    戒執行完畢釋放5 年後再犯本案2 罪，然其前次所犯本院89
    年度易字第1930號施用毒品案件，係在上開觀察勒戒執行完
    畢後5 年內所為，而屬「5 年內再犯」之情形，依最高法院
    上開決議之意旨，被告本件施用海洛因及甲基安非他命之犯
    行，均應依法論科。從而，本案事證明確，被告犯行，堪予
    認定。
四、核被告所為，係犯毒品危害防制條例第10條第1 項之施用第
    一級毒品及同條例第10條第2 項之施用第二級毒品罪。被告
    持有第一級、第二級毒品之行為，均已為其後施用之高度行
    為所吸收，均不另論罪。被告所犯上開施用第一級毒品罪及
    施用第二級毒品罪，犯意各別、行為互殊，應分論併罰。又
    被告曾因如事實欄所示犯行，經法院判決如事實欄所示罪刑
    確定，於96年6 月25日縮刑期滿執行完畢之事實，此有前開
    前案紀錄表可佐，是其5 年以內故意再犯本件有期徒刑以上
    之2 罪，均為累犯，各應依刑法第47條第1 項規定，均加重
    其刑。爰審酌被告前經觀察勒戒、有期徒刑執行完畢，猶不
    思戒除毒癮，顯見其並無堅定戒癮之意志，惟念其行為尚未
    危害他人及其犯後能坦承犯行，態度尚稱良好等一切情狀，
    分別量處如主文所示之刑，並依刑法第51條第5 款之規定，
    定其應執行刑，以資警惕。至檢察官求予量處應執行有期徒
    刑1 年2 月，略嫌過重，復此敘明。另扣案之海洛因1 包（
    毛重0.9 公克及內含與海洛因難以析離，應一併視為毒品之
    包裝袋1 個），係查獲之毒品，業據被告坦承不諱，並有扣
    押物品目錄表在卷及白色粉末1 包扣案可參，是不問屬於犯
    人與否，依毒品危害防制條例第18條第1 項前段規定，諭知
    沒收銷燬。至扣案之3 包粉末，並無證據證明係屬毒品；其
    餘之吸管、止血帶、夾鏈袋、針筒、電子磅秤、電話簿、行
    動電話、不明粉末、注射用水、玻璃球吸食器等物，或無證
    據證明係被告所有，或與被告之本件犯行無關聯性，爰均不
    諭知沒收。
據上論斷，應依刑事訴訟法第273 條之1 第1 項、第299 條第1
項前段，毒品危害防制條例第10條第1 項、第2 項、第18條第1
項前段，刑法第11條、第47條第1 項、第51條第5 款，判決如主
文。
本案經檢察官甲○○到庭執行職務。
中    華    民    國    99    年     3    月     2    日
                    刑事第十庭  法  官  方錦源
以上正本證明與原本無異。
如不服本判決應於收受本判決後10日內向本院提出上訴書狀，並
應敘述具體理由，如未敘述上訴理由者，應於上訴期間屆滿後20
日內補提理由書狀於本院（均須按他造當事人之人數附繕本）「
切勿逕送上級法院」。
中    華    民    國    99    年     3    月     2    日
                                書記官  黃勤涵
附錄條文：
毒品危害防制條例第10條第1 項、第2 項：
施用第一級毒品者，處6 月以上5 年以下有期徒刑。
施用第二級毒品者，處3 年以下有期徒刑。

司法院資訊處製作；財團法人民間司法改革基金會備份。
